臺灣臺南地方法院新市簡易庭民事簡易判決
110年度新簡字第526號
原      告  王文儀  
被      告  沈勝豐  


上列當事人間請求遷讓房屋等事件，經本院於民國110年12月14
日言詞辯論終結，判決如下：
    主      文
被告應將門牌號碼臺南市○○區○○路00巷0號1樓及3樓之房屋騰空
遷讓交還原告。
被告應自民國110年9月1日起至遷讓返還第1項所示房屋之日止，
按日給付原告新臺幣1,333元。
訴訟費用由被告負擔5分之3，餘由原告負擔。
本判決原告勝訴部分得假執行。
原告其餘之訴及假執行之聲請均駁回。
    事實及理由
一、被告經合法通知，無正當理由，未於最後言詞辯論期日到場
    ，核無民事訴訟法第386條各款所列情形，爰依原告之聲請
    ，由其一造辯論而為判決。
二、原告起訴主張：
  ㈠被告於民國107年10月7日與原告就訴外人王松德名下、由原
    告管理使用之門牌號碼臺南市○○區○○路00巷0號房屋（下稱
    系爭房屋）簽訂房屋租賃契約（下稱系爭租約），租賃範圍
    為系爭房屋1樓及3樓，租期自107年12月1日起至109年11月3
    0日止，每月租金新臺幣（下同）40,000元。且原告於簽約
    時即告知被告系爭房屋在租期屆滿後出售，租賃期間如有第
    三人看屋，請被告配合，被告並表示同意。嗣109年11月30
    日租約到期後，因系爭房屋之買賣尚未談成，遂由被告繼續
    使用系爭房屋。嗣王松德與訴外人張芸華於110年4月22日就
    系爭房屋成立買賣契約，並由各自之代理人即原告、蕭宏榮
    代為簽立不動產買賣契約書，約定系爭房屋點交期限為110
    年7月31日。而被告均知悉上開情事，惟原告在簽訂買賣契
    約即通知被告遷讓返還系爭房屋，被告卻置之不理，原告乃
    於110年5月19日寄發存證信函通知被告本件房屋租約於110
    年6月30日終止，並請被告遷讓返還系爭房屋，但被告均拒
    絕為之。系爭租約租期屆滿後，原告未同意被告續租，故未
    與被告簽訂租賃契約，僅要求被告應於系爭房屋出售點交前
    搬離，並以110年5月19日之存證信函通知，兩造之租賃關係
    至遲於110年6月30日期限屆至而終止，依民法第455條規定
    ，被告即應將系爭房屋遷讓返還原告。
  ㈡又系爭租約於110年6月30日終止，被告未將系爭房屋遷讓返
    還原告，依系爭租約第10條第1項、第3項約定，被告應按日
    給付相當於日租金2倍之違約金。而系爭租約每月租金為40,
    000元，每日租金為1,333元，故請求被告自租約終止後即11
    0年7月1日起至遷讓返還系爭房屋之日止，按日給付原告2,6
    66元。爰依系爭租約及民法第455條規定提起本件訴訟。
  ㈢並聲明：
　⒈被告應將系爭房屋騰空遷讓返還原告。
　⒉被告應自110年7月1日起至遷讓返還系爭房屋之日止，按日給
    付原告2,666元。
　⒊願供擔保，請准宣告假執行。
三、被告雖未於最後言詞辯論期日到庭，惟曾到庭表示：原告有
    同意伊設立充電站到111年3月，原告租約到期才跟伊講，伊
    一時間找不到房子，讓伊使用到111年3月，伊就可以搬走。
    並聲明：原告之訴駁回。
四、本院得心證之理由:
  ㈠原告主張被告前向其承租系爭房屋1樓及3樓部分，約定租賃
    期間自107年12月1日起至109年11月30日止，每月租金40,00
    0元，嗣租期屆滿後原告同意被告使用至系爭房屋出售時，
    被告應於系爭房屋點交前搬離；王松德與張芸華於110年4月
    22日就系爭房屋成立買賣契約，依買賣契約約定交屋期限為
    110年7月31日，原告遂於110年5月19日寄發存證信函告知於
    110年6月30日終止租約，並要求被告於110年7月1日前遷讓
    返還系爭房屋等情，業據其提出土地及建物登記謄本、房屋
    租賃契約、不動產買賣契約書、永康郵局152號存證信函及
    回執等資料為證（新司簡調卷第19-51頁），被告對此並未
    爭執，此部分事實堪以認定。
  ㈡按租賃定有期限者，其租賃關係，於期限屆滿時消滅；承租
    人於租賃關係終止後，應返還租賃物，民法第450條第1項、
    第455條前段定有明文。又當事人主張有利於己之事實者，
    就其事實有舉證責任，民事訴訟法第277條前段亦有明文。
    本件原告主張系爭租約之租期已屆滿而終止，被告應將系爭
    房屋遷讓返還原告，而被告則辯稱原告同意其使用至111年3
    月云云，已為原告所否認，且被告亦未舉證以實其說，並不
    足採。是兩造間之租賃關係既已因租期屆滿而終止，則原告
    依民法第455條之規定請求被告返還系爭房屋出租部分即1樓
    及3樓部分，為有理由，應予准許；逾此範圍之請求，因此
    部分非屬系爭租約之出租範圍，原告就該部分請求被告返還
    ，並無理由，應予駁回。
  ㈢又依系爭租約第10條第3項之約定，承租人於租賃期滿後不交
    還房屋或清空點交者，自期滿或終止之翌日起至遷讓完成之
    日止，應支付出租人按日計算相當於日租金2倍之違約金（
    新司簡調卷第32頁）。按約定之違約金額過高者，法院得減
    至相當之數額，民法第252條定有明文。而約定之違約金苟
    有過高情事，法院即得依此規定核減至相當之數額，無待債
    權人請求給付後始得核減。此項核減，法院得以職權為之，
    亦得由債務人訴請法院核減。違約金是否相當，應依一般客
    觀事實、社會經濟狀況及當事人所受損害情形，以為衡量之
    標準，若所約定之額數，與實際損害顯相懸殊者，法院自得
    酌予核減，並不因懲罰性違約金或賠償額預定性違約金而異
    。本院審酌被告於租約屆滿後未履行遷讓返還房屋之義務，
    致原告所受之損害通常即為租金收入，復參以目前社會經濟
    之狀況，原告所受損害難謂十分重大等情，認原告請求被告
    按日賠償2,666元【計算式：40,000元÷30日×2倍≒2,666元】
    之違約金尚屬過高，故應予酌減為每日1,333元【計算式：4
    0,000元÷30日≒1,333元】為適當，逾此範圍則不應准許。
  ㈣又押租金之主要目的在於擔保承租人履行租賃債務，故租賃
    關係消滅後，承租人如有欠租或債務不履行，其所交付之押
    租金，發生當然抵充之效力（最高法院87年度台上字第1631
    號判決要旨參照）。原告於訂約時已收取押租金80,000元（
    新司簡調卷第30頁），本件租賃關係既已於110年6月30日終
    止而消滅，原告請求被告給付違約金時，自應將尚未返還被
    告之押租金扣除。本件被告依約自110年7月1日起應按日給
    付違約金1,333元，是原告得請求被告給付之違約金扣除押
    租金80,000元（即2個月租金）後，應為自110年9月1日起至
    遷讓返還系爭房屋出租部分即1樓及3樓之日止，按日給付原
    告1,333元。
五、綜上，原告依民法第455條規定及租賃契約之法律關係，請
    求被告騰空遷讓返還系爭房屋1樓及3樓部分；及自110年9月
    1日起至遷讓返還系爭房屋1樓及3樓部分之日止，按日給付
    原告1,333元為有理由，應予准許；逾此之請求，為無理由
    ，應予駁回。
六、本件事證已臻明確，兩造其餘主張、陳述及所提之證據暨攻
    擊防禦方法，核與判決結果不生影響，爰不逐一論述，併此
    敘明。
七、本判決原告勝訴部分，係就民事訴訟法第427條規定適用簡
    易程序所為被告敗訴之判決，依同法第436條第2項準用第38
    9條第1項第3款規定，應依職權宣告假執行。原告就此部分
    聲明願供擔保聲請宣告假執行，核無必要。至原告敗訴部分
    ，其假執行之聲請失所附麗，應予駁回。
八、結論：本件原告之訴為一部有理由、一部無理由。爰依民事
    訴訟法第436條第2項、第385條第1項前段、第79條、第389
    條第1項第3款，判決如主文。
中　　華　　民　　國　　111 　年　　1 　　月　　3 　　日
                    新市簡易庭  法  官  曾仁勇
以上正本係照原本作成。
如不服本判決，應於判決送達後20日內，向本院提出上訴狀並表
明上訴理由，如於本判決宣示後送達前提起上訴者，應於判決送
達後20日內補提上訴理由書（須附繕本）。
如委任律師提起上訴者，應一併繳納上訴審裁判費。
中　　華　　民　　國　　111 　年　　1 　　月　　3 　　日
                                 書記官  吳佩芬